臺灣臺北地方法院民事判決
111年度簡上附民移簡字第7號
原      告  沈容即億萬富彩券行


訴訟代理人  黃勝偉  
被      告  馬家偉  


上列當事人間請求侵權行為損害賠償事件，原告提起刑事附帶民
事訴訟（110年度簡上附民字第26號），經本院刑事庭移送前來
，本院於民國111年9月14日言詞辯論終結，判決如下：
    主      文
被告應給付原告新臺幣壹拾萬肆仟元，及自民國一百十一年一月
十三日起至清償日止，按年息百分之五計算之利息。
訴訟費用由被告負擔。
    事實及理由
壹、程序方面：
一、按適用刑事簡易訴訟程序案件之附帶民事訴訟，經裁定移送
    民事庭者，不問其標的金額或價額一律適用簡易程序，民事
    訴訟法第427條第2項第12款定有明文。又按原告於地方法院
    刑事簡易訴訟程序提起附帶民事訴訟，經依刑事訴訟法第50
    5條第1項規定裁定移送同法院民事庭，應視附帶民事訴訟係
    於刑事簡易訴訟程序第一審或第二審提起，定其應由簡易庭
    適用民事簡易或小額第一審訴訟程序，或由民事庭適用民事
    簡易第二審訴訟程序審理之，辦理民事訴訟事件應行注意事
    項第199點第1項亦有明文。查原告係於本院刑事庭110年度
    簡上字第169號刑事案件審理中（刑事簡易程序第二審），
    提起本件附帶民事訴訟（110年度簡上附民字第26號），惟
    上開刑事案件於民國111年1月21日經被告撤回上訴而終結，
    民事部分即失所附麗，本院刑事庭遂於同年1月26日以合議
    裁定移送本院民事庭，揆諸上開規定，自應由本院民事庭適
    用民事簡易第二審訴訟程序審理，合先敘明。
二、次按原告之訴，有當事人不適格之情形者，法院得不經言詞
    辯論，逕以判決駁回之。但其情形可以補正者，審判長應定
    期間先命補正。民事訴訟法第249條第2項第1款定有明文。
    另按當事人適格，乃指當事人就特定訴訟，得以自己之名義
    ，為原告或被告之資格，亦即就特定訴訟有無實施訴訟之權
    能（最高法院109年度台上字第539號判決意旨參照）。是在
    給付之訴，原告須主張自己為給付請求權人，對於其主張為
    義務人提起，始屬當事人適格。本件原告起訴時雖列黃勝偉
    （即億萬富彩券行店長）為原告，主張因被告詐欺之侵權行
    為，致億萬富彩券行受有損害；嗣經本院於111年4月27日裁
    定命補正後，已具狀補正以沈容即億萬富彩券行為原告（見
    本院卷第57頁、第79頁），於法相合，應予准許。
三、本件被告未於最後言詞辯論期日到場，核無民事訴訟法第38
    6條各款所列情形，應依原告之聲請，由其一造辯論而為判
    決。
貳、實體方面：
一、原告起訴主張：被告明知其無資力給付下注電腦彩券之金額
    ，仍於110年7月17日晚間10時56分許，於伊位於臺北市○○區
    ○○路0段00○00號1樓之億萬富彩券行，由訴外人吳欣宜即伊
    之受僱人協助被告下注臺灣彩券BINGOBINGO賓果賓果電腦彩
    券遊戲，嗣吳欣宜要求被告給付下注金額，被告即佯稱其己
    提領足夠現金，待全數下注完畢即可給付，致吳欣宜誤信為
    真，陸續依被告之指示在臺灣彩券電腦系統中下注；嗣因伊
    於臺灣彩券中國信託商業銀行帳戶內之款項已扣除完畢，無
    法再下注，吳欣宜要求被告給付下注費用計新臺幣（下同）
    10萬5,500元，然被告僅清償1,500元，尚欠10萬4,000元迄
    未清償。爰依民法第184條第1項規定，請求被告如數賠償，
    並計付法定遲延利息等語。並聲明：被告應給付原告10萬4,
    000元，並自起訴狀繕本送達翌日起至清償日止，按年息5％
    計算之利息（原告嗣撤回假執行之聲請，本院卷第121頁）
    。
二、被告未於言詞辯論期日到庭，惟於準備程序中則以：伊已清
    償1,500元，其餘部分無力清償等語置辯。並聲明：原告之
    訴駁回。
三、得心證之理由：
  ㈠原告主張被告佯稱自己為有資力之人，於前開時、地要求其
    店員吳欣宜陸續協助下注計10萬5,500元，嗣原告於臺灣彩
    券中國信託商業銀行帳戶內款項已扣除完畢，無法再行下注
    ，惟被告僅支付1,500元即無力清償等情，為被告於準備程
    序中所不爭執（見本院卷第38頁），且經證人黃勝偉、吳欣
    宜於刑事案件警詢及偵查中證述甚詳（見110年度偵字第227
    33號影卷，下稱偵查卷第11-17頁、第115-118頁），並有監
    視器影像截圖及下注彩券照片多幀在卷可稽（見偵查卷第19
    -21頁、第31-41頁）；又被告因上開行為，經本院刑事庭於
    110年9月30日以110年度簡字第1765號判決處有期徒刑5月，
    並與其他詐欺犯行合併定應執行有期徒刑7月，被告雖不服
    而提起上訴，惟嗣又於本院刑事庭以110年度簡上字第169號
    刑事案件審理中撤回上訴而告確定等情，有110年度簡字第1
    765號判決書、110年度簡上附民字第26號裁定書附卷可參（
    見本院卷第9-16頁），並經本院職權調閱並影印上開刑事卷
    宗查核無訛，堪認原告之主張為真實。
  ㈡按因故意或過失，不法侵害他人之權利者，負損害賠償責任
    ，民法第184 條第1 項前段定有明文。又遲延之債務，以支
    付金錢為標的者，債權人得請求依法定利率計算之遲延利息
    ；應付利息之債務，其利率未經約定，亦無法律可據者，週
    年利率為5 ％；給付無確定期限者，債務人於債權人得請求
    給付時，經其催告而未為給付，自受催告時起，負遲延責任
    。其經債權人起訴而送達訴狀，或依督促程序送達支付命令
    ，或為其他相類之行為者，與催告有同一之效力，民法第23
    3 條第1 項前段、第203 條、第229 條第2 項分別定有明文
    。查被告前揭不法犯行，致原告受有財產上10萬4,000元之
    損害，業認定如前，依民法第184條第1項前段規定，被告自
    應負損害賠償責任，故原告請求被告賠償10萬4,000元，應
    屬有據。又被告所負損害賠償債務，屬未定期限之給付，既
    經原告提起訴訟，起訴狀繕本並於111年1月12日送達被告，
    此有本院送達證書可參（見本院110年度簡上附民字第26號
    卷第13頁），故原告請求自刑事附帶民事起訴狀繕本送達翌
    日即111年1月13日起至清償日止，按年息5 ％計算之遲延利
    息，自屬正當。
四、綜上所述，原告依侵權行為損害賠償之法律關係，請求被告
    給付原告10萬4,000元，及自111年1月13日起至清償日止，
    按年息5 ％計算之遲延利息，為有理由，應予准許。
五、本件事證已臻明確，兩造其餘攻擊防禦方法及所提證據，經
    本院斟酌後，認均不足以影響本判決之結果，自無逐一詳予
    論駁之必要。
六、據上論結，原告之訴為有理由，依民事訴訟法第385條第1項
    前段、第78條，判決如主文。　　　
中　　華　　民　　國　　111 　年　 10  　月　　12　　日
                  民事第一庭  審判長法　官  賴錦華
　　　　　　　　　
　　　　　　　　　                  法  官  李桂英 
　　　　　　　　　
　　　　　　　　　　                法  官  吳佳薇
以上正本係照原本作成。
本判決不得上訴。　　　　　　　　　　　　　　　　　　
中　　華　　民　　國　　111 　年　　10　　月　　12　　日
                                    書記官　陳弘毅